臺灣彰化地方法院刑事判決　　　　　　 100年度訴字第1100號
公　訴　人　臺灣彰化地方法院檢察署檢察官
被　　　告　王勝玄
上列被告因違反藥事法案件，經檢察官提起公訴（100 年度偵字
第6788號），本院依簡式審判程序判決如下：
    主      文
王勝玄明知為偽藥而轉讓，處有期徒刑月，扣案之K 盤壹組沒
收。又明知為偽藥而轉讓，處有期徒刑月，扣案之K 盤壹組沒
收。又明知為偽藥而轉讓，處有期徒刑月，扣案之第三級毒品
愷他命（驗餘淨重壹點壹壹陸陸公克）壹包暨其包裝袋及K 盤壹
組均沒收。應執行有期徒刑柒月。緩刑貳年，並向公庫支付新臺
幣伍萬元。扣案之第三級毒品愷他命（驗餘淨重壹點壹壹陸陸公
克）壹包暨其包裝袋及K 盤壹組均沒收。
    事  實
一、王勝玄明知愷他命（學名為Ketamine，俗稱為K 他命）為毒
    品危害防制條例第2 條第2 項第3 款規定之第三級毒品及行
    政院衛生署所公告之第三級管制藥品（上揭藥品未經核准經
    擅自輸入或製造者，應認屬藥事法第20條第1 款之偽藥），
    依法均不得持有、轉讓與販賣，竟基於轉讓亦屬偽藥之愷他
    命之犯意，分別於民國100 年5 月2 日晚上某時許、同年6
    月16日晚上某時許及同年6 月28日凌晨2 、3 時許，均在其
    位於彰化縣線西鄉○○村○○路38號住處房間內，無償轉讓
    約施用一次量之愷他命予黃景貿施用，共3 次。嗣經警於10
    0 年6 月28日持本院核發之搜索票，前往王勝玄上開住所執
    行搜索，發現黃景貿在場，且扣得王勝玄所有前開100 年6
    月28日轉讓犯行所剩餘之愷他命（毛重1.33公克）1 包，以
    及供本案各次犯行所用之K 盤1 組等物，而查悉上情。
二、案經臺灣彰化地方法院檢察署檢察官自動檢舉偵查起訴。
    理  由
一、被告王勝玄所犯為死刑、無期徒刑、最輕本刑為3 年以上有
    期徒刑或高等法院管轄第一審案件以外之罪，並於本院行準
    備程序時就被訴事實為有罪之陳述，本院合議庭依刑事訴訟
    法第273 條之1 第1 項規定，裁定改由受命法官獨任行簡式
    審判程序，合先敘明。
二、前揭犯罪事實，業據被告於本院審理中坦承不諱，核與證人
    黃景貿於警詢、偵查中之證訴情節相符，並有被告所持用之
    行動電話門號0000000000號與證人黃景貿所持用之行動電話
    門號0000000000號雙向通聯紀錄1 份附卷可佐，且證人前揭
    為警查獲時所採集之尿液，經送檢驗之結果確呈愷他命陽性
    反應，有彰化縣警察局和美分局委託檢驗尿液代號與真實姓
    名對照認證單、詮昕科技股份有限公司100 年7 月8 日編號
    00000000號濫用藥物尿液檢驗報告各1 份在卷可參，復有扣
    案之白色結晶1 小包（驗餘淨重1.1166公克），檢出愷他命
    成分，有行政院衛生署草屯療養院100 年8 月2 日草療鑑字
    第1000700233號鑑定書1 紙及K 盤1 組可資佐證，足認被告
    任意性自白與事實相符。本案事證明確，被告犯行堪以認定
    ，應予依法論科。
三、按愷他命（Ketamine）成分應屬藥品管理，同時亦列屬管制
    藥品管理條例第3 條所稱之第3 級管制藥品，亦係毒品危害
    防制條例第2 條所規範之第三級毒品；但尚未列屬藥事法第
    22 條 第1 項第1 款所稱經行政院衛生署明令公告禁止製造
    、調劑、輸入、輸出、販賣或陳列之毒害藥品之禁藥，有行
    政院衛生署98年2 月2 日衛署藥字第0980001757號函可參。
    但藥品之製造或輸入或調劑，應依相關法令規定辦理，而目
    前實務上經行政院衛生署核准登記之愷他命製劑，僅單方注
    射1 種，且本案被告所轉讓給證人之愷他命，為白色結晶，
    顯非注射製劑，自非合法製造。而國內復屢查獲違法製造愷
    他命之案例，而本案被告轉讓之愷他命亦無其他積極證據足
    認係國外輸入，是上開被告轉讓之愷他命，應為國內違法製
    造之偽藥，堪予認定。次按毒品危害防制條例第8 條第3項
    之轉讓第三級毒品罪之法定最重本刑為有期徒刑3 年以下，
    而藥事法第83條第1 項之轉讓偽藥罪，其法定最重本刑為有
    期徒刑7 年以下，依法規競合，以重法優於輕法之適用法則
    ，被告關於轉讓愷他命犯行，自應適用藥事法第83條第1 項
    之轉讓偽藥罪論處。是核其所為，係犯藥事法第83條第1 項
    之明知為偽藥而轉讓罪。被告所犯上開3 罪間，犯意各別、
    行為互殊，應予分論併罰。又被告因轉讓愷他命而持有毒品
    愷他命之低度行為，應為其轉讓之高度行為所吸收，不另論
    罪。爰審酌愷他命為第三級毒品，影響施用者之身心健康甚
    鉅，被告竟將之轉讓他人，使該毒品危害之範圍更加擴大，
    其行為實屬不該，惟念及其於本院審理中已坦然悔過，且衡
    酌轉讓毒品之數量非鉅，造成法益損害非重，又衡量被告犯
    罪之動機、目的、手段、生活狀況、智識程度等一切情狀，
    分別量處如主文所示之刑，並定其應執行之刑，以資懲儆。
    又查被告前未曾因故意犯罪受有期徒刑以上刑之宣告，其因
    一時失慮，偶罹刑典，信其經此刑之宣告後，應知警惕而無
    再犯之虞，本院認暫不執行其刑為當，爰依刑法第74條第1
    項第1 款之規定，併予宣告緩刑2 年，又為使被告知所戒慎
    ，並依同條第2 項第4 款規定，諭知向公庫支付新臺幣5 萬
    元。
四、再按毒品危害防制條例第2 條第2 項規定，毒品依其成癮性
    、濫用性及對社會危害性分為四級，並就製造、運輸、販賣
    、意圖販賣而持有、以非法方法使人施用、引誘他人施用及
    轉讓不同品項之毒品等行為，分別定其處罰。至施用或持有
    第三、四級毒品，因其可罰性較低，故未設處罰之規定，僅
    就施用及持有第一、二級毒品科以刑罰。惟鑑於第三、四級
    毒品均係管制藥品，特於同條例第11條之1 明定無正當理由
    ，不得擅自持有；第18條第1 項後段復規定查獲之第三、四
    級毒品，無正當理由而擅自持有者，沒入銷燬之。從而，依
    同條例第18條第1 項後段應沒入銷燬之毒品，專指查獲施用
    、持有第三、四級毒品而言；倘係查獲製造、運輸、販賣、
    意圖販賣而持有、以非法方法使人施用、引誘他人施用或轉
    讓第三、四級毒品，既屬同條例相關法條明文規定處罰之犯
    罪行為，即非該條項應依行政程序沒入銷燬之範圍。又同條
    例第19條第1 項所定「供犯罪所用或因犯罪所得之物」，係
    指犯第4 條至第9 條、第12條、第13條或第14條第1 項、第
    2 項之罪所用或所得之物，不包括毒品本身在內，是尚不得
    援用此項規定為第三、四級毒品之沒收依據。以犯第4 條第
    3 項販賣第三級毒品罪為例，第三級毒品本身為其販賣之標
    的，非屬供「販賣第三級毒品所用之物」；必係遂行販賣該
    毒品使用之物，始屬「供犯罪（犯第4 條第3 項之販賣第三
    級毒品罪）所用之物」，其理至明。又同條例對於查獲之製
    造、運輸、販賣、意圖販賣而持有、以非法方法使人施用、
    引誘他人施用及轉讓第三、四級毒品之沒收，並無特別規定
    ，如其行為已構成犯罪，則該毒品即屬不受法律保護之違禁
    物，應回歸刑法之適用，依刑法第38條第1 項第1 款之規定
    沒收之（最高法院95年度臺上字第5252號判決要旨參照）。
    查扣案之愷他命1 包（驗餘淨重1.1166公克），係被告於10
    0 年6 月28日轉讓第三級毒品所剩餘之物，業據被告於本院
    審理中供承在卷，該持有剩餘毒品之低度行為，應僅為最後
    一次轉讓之高度行為所吸收，又第三級毒品愷他命因非屬毒
    品危害防制條例第18條、第19條所規範應予沒收之物，然為
    依法不得持有之違禁物，及用以盛裝該管制毒品之包裝袋，
    因皆與該管制毒品在物理上無法析離，爰均依刑法第38條第
    1 項第1 款之規定，於該次犯行項下宣告沒收。另扣案之K
    盤1 組，係為被告所有，供本件各次犯罪所用之物，經被告
    供明在卷，應依刑法第38條第1 項第2 款之規定予以宣告沒
    收如主文所示。
據上論斷，應依刑事訴訟法第273 條之1 第1 項、299 條第1 項
前段，藥事法第83條第1 項，刑法第11條前段、第51條第5 款、
第74條第1 項第1 款、第2 項第4 款、第38條第1 項第1 款、第
2 款，判決如主文。
本案經檢察官賴政安到庭執行職務。
中    華    民    國   100    年    10    月    26    日
                    刑事第二庭    法  官      林怡君
以上正本證明與原本無異。
如不服本判決應於收受判決後10日內向本院提出上訴書狀，並應
敘述具體理由；其未敘述上訴理由者，應於上訴期間屆滿後20日
內向本院補提理由書（均須按他造當事人之人數附繕本）「切勿
逕送上級法院」。
中    華    民    國   100    年    10    月    26    日
                                  書記官      顧嘉文
附錄本案論罪科刑法條全文：
藥事法第83條
明知為偽藥或禁藥，而販賣、供應、調劑、運送、寄藏、牙保、
轉讓或意圖販賣而陳列者，處 7 年以下有期徒刑，得併科新臺
幣 5 百萬元以下罰金。
犯前項之罪，因而致人於死者，處 7 年以上有期徒刑，致重傷
者，處 3 年以上 12 年以下有期徒刑。
因過失犯第 1 項之罪者，處 2 年以下有期徒刑、拘役或科新臺
幣 30 萬元以下罰金。
第 1 項之未遂犯罰之。